臺灣新北地方法院刑事判決　　　　　　 110年度金訴字第93號
公　訴　人　臺灣新北地方檢察署檢察官
被　　　告　范俊佑


上列被告因違反洗錢防制法等案件，經檢察官提起公訴（109 年
度偵字第24121 號），本院判決如下：
    主  文
范俊佑犯如附表一編號1 至7 「罪名及科刑」欄所示之罪，各處
如附表一編號1 至7 「罪名及科刑」欄所示之刑。應執行有期徒
刑壹年捌月。
未扣案之犯罪所得新臺幣貳仟元沒收，如全部或一部不能沒收或
不宜執行沒收時，追徵其價額。
    事  實
一、范俊佑、陳志順（由本院另行審理中）分別於民國109 年2
    月間加入真實姓名年籍不詳之人綽號為「德哥」、「志誠」
    及馮瓊華（所涉詐欺犯行，另經臺灣高等法院判刑確定）之
    成年人所組成以實施詐術為手段，且具有持續性及牟利性之
    有結構性組織之詐欺集團，負責依「德哥」、「志誠」指示
    領取人頭帳戶之提款卡（俗稱取簿手）。范俊佑、陳志順、
    「德哥」、「志誠」、馮瓊華及其餘詐欺集團成員共同基於
    意圖為自己不法所有之三人以上共同詐欺取財及隱匿詐欺犯
    罪所得去向、所在之洗錢之犯意聯絡，分別為下列行為：
  ㈠范俊佑於109 年2 月23日18時58分許，在新北市○○區○○
    街00號統一超商瑞安門市，領取林勝福所申設之台新銀行帳
    號00000000000000號、渣打銀行帳號00000000000000號帳戶
    （下稱林勝福台新銀行、渣打銀行帳戶）提款卡，並於翌日
    9 時54分許，在臺北市○○區○○○路0 ○0 號金興發百貨
    門口即中山捷運站3 號出口，將上開林勝福帳戶提款卡交付
    陳志順，再由陳志順於同日9 時58分，在臺北市○○區○○
    ○路00號全家便利商店，交付給擔任提領詐欺款項之馮瓊華
    （業經檢察官另案起訴）。
  ㈡范俊佑於109 年2 月25日8 時6 分許，在新北市○○區○○
    街000 號統一超商百利門市，領取潘玟芯所申設之中華郵政
    帳號00000000000000號、玉山銀行帳號00000000000 號、華
    泰銀行帳號0000000000000 號、臺灣企銀00000000000 號帳
    戶（下稱潘玟芯中華郵政、玉山銀行、華泰銀行及臺灣企銀
    帳戶）提款卡，並於同日9 時2 分許，在新北市○○區○○
    路00號前騎樓，將上開潘玟芯帳戶提款卡交付馮瓊華（業經
    檢察官另案起訴）。
二、嗣詐欺集團成員於如附表一各編號「詐欺方式」欄所示時間
    ，以該欄所示方式（無證據證明范俊佑知悉詐欺集團就附表
    一編號1 至3 係以網際網路對公眾散布而犯詐欺），對羅文
    婕等7 人施用詐術，致其等均陷於錯誤，分別於各編號「匯
    款時間」欄所示時間，匯款如各編號「匯款金額」欄所示不
    等之金額至各該「人頭帳戶」欄所示林勝福、潘玟芯帳戶，
    再由馮瓊華於各該「提領時間、地點及金額」欄提領詐欺所
    得款項（附表一編號5 所示款項未及提領即遭金融機構圈存
    ），並將款項交付真實姓名、年籍不詳之詐欺集團成員，以
    此方式隱匿詐欺犯罪所得去向、所在。范俊佑因參與如附表
    一編號1 至7 所示之犯行，從中獲取新臺幣（下同）2,000
    元之報酬。嗣經如附表一羅文婕等7 人發覺有異，報警處理
    ，為警查獲，而悉上情。
三、案經羅文婕、洪芃家、廖梅花、陳秀珠、杜岳洋、林勝福訴
    由新北市政府警察局土城分局報告臺灣新北地方檢察署檢察
    官偵查起訴。
    理  由
一、證據能力部分：
    按被告以外之人於審判外之陳述雖不符刑事訴訟法第159 條
    之1 至之4 等條文之規定，而經當事人於審判程序同意作為
    證據，法院審酌該言詞陳述或書面陳述作成時之情況，認為
    適當者，亦得為證據，刑事訴訟法第159 條之5 定有明文。
    本判決以下引用被告以外之人於審判外之陳述，其性質屬傳
    聞證據者，經檢察官及被告范俊佑同意作為證據（見本院金
    訴卷第175 頁），本院審酌該等陳述做成之情形，核無違法
    或不當，認其均有證據能力。又本案認定事實引用之卷內其
    餘非供述證據，並無證據證明係公務員違背法定程序取得，
    依同法第158 條之4 規定反面解釋，亦有證據能力。
二、上揭事實，業據被告范俊佑坦白承認（見本院金訴卷第553
    頁），核與共同被告陳志順、出借被告機車並陪同領取提款
    卡之證人金柏亨於警詢及偵訊之證述、林勝福、潘玟芯、馮
    瓊華、附表二各該告訴人、被害人於警詢之證述相符（見10
    9 年度偵字第24121 號卷〈下稱偵卷〉第12-16 頁反面、56
    -60頁反面、82-89、118-120頁反面、136-139、272-27 3頁
    反面、288-289頁及如附表二「證據出處」欄所示），並有
    林勝福、潘玟芯提供超商貨態查詢及交貨便服務單、與詐欺
    集團之對話紀錄擷圖、監視器翻拍影像擷圖、如附表二各該
    非供述證據在卷可稽（見偵卷第17-21、40-48、62、63、90
    -94、121-126頁反面、第140-151頁及如附表二「證據出處
    」
    欄所示），足認被告自白與事實相符，本件事證明確，被告
    犯行洵堪認定，應予依法論科。
三、論罪科刑：
  ㈠洗錢防制法之立法目的，依同法第1 條規定，係在於防範及
    制止因特定犯罪所得之不法財物或財產上利益，藉由洗錢行
    為（例如經由各種金融機構或其他交易管道），使其形式上
    轉換成為合法來源，以掩飾或切斷其財產或財產上利益來源
    與犯罪之關聯性，而藉以逃避追訴、處罰。準此以觀，洗錢
    防制法洗錢罪之成立，除行為人在客觀上有掩飾或隱匿因特
    定犯罪所得財產或財產上利益之具體作為外，尚須行為人主
    觀上具有掩飾或隱匿其財產或利益來源與犯罪之關聯性，使
    其來源形式上合法化，以逃避國家追訴、處罰之犯罪意思，
    始克相當。倘能證明人頭帳戶內之資金係前置之特定犯罪所
    得，即應逕以一般洗錢罪論處（最高法院108 年度台上字第
    2500號判決可資參照）。核被告就附表一各編號所為均係犯
    刑法第339 條之4 第1 項第2 款之三人以上共同詐欺取財罪
    及洗錢防制法第2 條第2 款、同法第14條第1 項之洗錢罪。
    又附表一編號1 至3 「詐欺方式」欄所示詐欺集團成員在臉
    書網站上佯登不實交易訊息固另涉及刑法第339 條之4 第1
    項第3 款以網際網路對公眾散布而犯詐欺取財罪，惟卷內並
    無證據可證被告對於詐欺方式有所知悉，故無從論以該罪。
    另附表一編號5 所示詐欺款項因遭金融機構圈存而未遭馮瓊
    華提領，惟該款項既已匯入詐欺集團掌控之人頭帳戶內，則
    被告所犯仍係三人以上共同詐欺取財罪及洗錢既遂罪，均附
    此敘明。
  ㈡按共同正犯因相互間利用他方之行為，以遂行其犯意之實現
    ，本於責任共同之原則，共同正犯應對所參與犯罪之全部事
    實負責，且共同正犯之意思聯絡，原不以數人間直接發生者
    為限，即有間接之聯絡者，亦包括在內（最高法院77年台上
    字第2135號判例、100 年度台上字第692 號、第599 號判決
    意旨參照）。是被告與陳志順、馮瓊華、「德哥」、「志誠
    」及其他實際施行詐騙之詐欺集團成員等人就上開事實欄及
    附表一所載行為彼此分工，被告雖未實際與告訴人、被害人
    接觸而為詐騙，即便與詐騙集團其他成員間亦或互不相識，
    然其既知該詐騙集團內除自己外還有負責其他工作之成員，
    足認其係在合同意思範圍內，各自分擔犯罪行為之一部，並
    相互利用他人之行為，以達遂行犯罪之目的，彼此間與其他
    詐欺集團成員有犯意聯絡及行為分擔，應為共同正犯。
  ㈢附表一編號1 、2 、4 、6 、7 所示馮瓊華多次提領同一告
    訴人或被害人遭詐欺之不法款項後交付詐欺集團成員，係被
    告基於同一取簿後交由馮瓊華收取詐欺款項之目的，於密切
    接近之時間收取同一告訴人或被害人遭詐欺之款項，侵害同
    一告訴人或被害人之財產法益，各行為之獨立性極為薄弱，
    依一般社會健全觀念，難以強行分開，在刑法評價上，對同
    一告訴人或被害人所為應視為數個舉動之接續施行，合為包
    括之一行為予以評價，應論以接續犯之一罪。被告分別以一
    行為同時觸犯上開罪名，依刑法第55條前段為想像競合犯，
    應從一重即第339 條之4 第1 項第2 款三人以上共同犯詐欺
    取財罪論處。被告如附表一各編號所為，犯罪時間不同，且
    造成不同告訴人或被害人財產法益受損，犯意各別，行為互
    殊，應予分論併罰。
  ㈣被告前因違反妨害兵役治罪條例，遭判處有期徒刑2 月，於
    104 年7 月2 日易科罰金執行完畢，有臺灣高等法院被告前
    案紀錄表在卷可稽（見本院卷第20頁），則其於受徒刑之執
    行完畢後，5 年內故意再犯本件有期徒刑以上之7 罪，固均
    為累犯，惟本案所犯之不法內涵均與構成累犯之前案迥異，
    要均屬不同罪質，且均係於前案執行完畢約4 年7 月後所犯
    ，爰參酌司法院釋字第775 號解釋意旨，均不予加重其最低
    本刑。而本案既未依刑法第47條第1 項規定加重其刑，依判
    決精簡原則，自毋庸於主文中贅載構成累犯，併此指明。
  ㈤爰以行為人之責任為基礎，審酌被告竟不思循合法途徑獲取
    金錢，因貪圖不法利益加入本案詐欺集團擔任取簿手，造成
    本案告訴人或被害人之財產損失，所為實值非難；併為審酌
    被告於審理時就其以迂迴層轉方式隱匿該詐欺之犯罪所得之
    所在、去向之一般洗錢之構成要件事實自白不諱；被告於本
    院審理時坦承犯行，且有願意賠償告訴人或被害人，惟因告
    訴人或被害人等均未到庭而無從調解成立等情（見本院金訴
    卷第535 、542 頁），綜合考量其犯後態度，兼衡被告除構
    成累犯之前科外，尚有竊盜前科、參與犯罪之分工程度、被
    害人所受損害之程度，及被告自陳之學經歷、工作及家庭經
    濟狀況（見本院金訴卷第331 頁）等一切情狀，分別量處如
    主文所示之刑。
  ㈥基於罪刑相當原則，在多數犯罪定其應執行刑之情形，應有
    責任遞減原則之適用，而此處的責任遞減是重在對犯罪人本
    身及所犯各罪的情狀綜合審酌定其應執行刑，不能忽略深究
    個案情節，並以整體觀察受刑人於該等時間所以為此等犯罪
    的犯罪脈絡及犯罪人格歷程，藉此定其應執行刑之機會調節
    ，重新自整體考量行為人依其犯數罪間所反映的人格特性，
    並實現刑罰經濟的功能，尤其是應報與預防間的調和，酌定
    合適的應執行刑，使受刑人所犯各罪不致過度評價。考量被
    告既然參與詐欺犯罪集團，則其各別犯行本質上具有反覆、
    繼續的性質，且本案取簿犯行均在109 年2 月23日及25日，
    各罪性質上都是侵害他人的財產法益，責任非難重複性較高
    ，應該酌定比較低的應執行刑，避免過度執行刑罰。而且考
    慮刑罰邊際效益會隨著刑期增加而遞減，受刑罰者所生痛苦
    程度則會隨著刑期增加而遞增，爰依照被告所涉犯罪整體所
    侵害之法益規模、行為彼此間的獨立性及時間間隔，定其等
    應執行之刑如主文所示。又被告雖請求給予緩刑，惟其既有
    如前所述之罪刑執行紀錄，即不符合緩刑之要件，附此敘明
    。
四、沒收部分：
    查被告因本案取簿犯行1 天可獲得1,000 元，共取簿2 天，
    其從本案犯行中獲取2,000 元之報酬等情，業經其供承在卷
    （見偵卷第38頁反面），屬其未扣案之犯罪所得，應依刑法
    第38條之1 第1 項、第3 項規定予以沒收，如全部或一部不
    能沒收或不宜執行沒收時，追徵其價額。
據上論斷，應依刑事訴訟法第299 條第1 項前段，判決如主文。
本案經檢察官邱舒婕提起公訴，檢察官簡志祥到庭執行公訴。
中    華    民    國  110     年    10    月    27    日
                  刑事第十四庭  審判長法  官  王榆富
                                      法  官  鄭琬薇
                                      法  官  梁家贏
上列正本證明與原本無異。
如不服本判決，應於判決送達後20日內敘明上訴理由，向本院提
出上訴狀 (應附繕本) ，上訴於臺灣高等法院。其未敘述上訴理
由者，應於上訴期間屆滿後20日內向本院補提理由書「切勿逕送
上級法院」。
                                      書記官  巫茂榮
中    華    民    國   110    年    11    月    2     日
 
附錄論罪法條：                                
中華民國刑法第339 條之4：
犯第339條詐欺罪而有下列情形之一者，處1年以上7年以下有期
徒刑，得併科1百萬元以下罰金：
一、冒用政府機關或公務員名義犯之。
二、三人以上共同犯之。
三、以廣播電視、電子通訊、網際網路或其他媒體等傳播工具，
    對公眾散布而犯之。
前項之未遂犯罰之。
洗錢防制法第2條：
本法所稱洗錢，指下列行為：
一、意圖掩飾或隱匿特定犯罪所得來源，或使他人逃避刑事追訴
    ，而移轉或變更特定犯罪所得。
二、掩飾或隱匿特定犯罪所得之本質、來源、去向、所在、所有
    權、處分權或其他權益者。
三、收受、持有或使用他人之特定犯罪所得。
洗錢防制法第14條：
有第二條各款所列洗錢行為者，處7 年以下有期徒刑，併科新臺
幣5 百萬元以下罰金。
前項之未遂犯罰之。
前二項情形，不得科以超過其特定犯罪所定最重本刑之刑。